【裁判字號】    97,交聲,8
【裁判日期】    970508
【裁判案由】    聲明異議
【裁判全文】
臺灣臺南地方法院交通事件裁定          97年度交聲字第8號
原處分機關  交通部公路總局嘉義區監理所臺南監理站
異議人即受
處分人      甲○○
上列受處分人因違反道路交通管理處罰條例案件，對於交通部公
路總局嘉義區監理所台南監理站，民國96年12月25日所為之裁決
處分（處分案號：嘉監南字第裁74-S00000000號），聲明異議，
本院裁定如下：
      主  文
異議駁回。
      理  由
一、原處分意旨略以：異議人即受處分人甲○○（下稱異議人）
    駕駛車號VHG-413號輕型機車，於民國96年11月23日7時36分
    許，在台南市○○○路、仁和路口，因「(1)闖紅燈(2)未隨身
    攜帶駕駛執照」，違反道路交通管理處罰條例。經台南市警
    察局交通隊警員 (以下稱舉發機關)予以製單舉發。嗣交通
    部公路總局嘉義區監理所台南監理站（下稱原處分機關），
    以異議人違規事實明確，乃依道路交通管理處罰條例（下稱
    處罰條例）第53條第1項、第25條第3款之規定，分別裁處異
    議人罰鍰新臺幣（下同）闖紅燈部分1800元、未帶駕照部分
    300元，合計共2100元及依第63條第1項第3款之規定，就闖
    紅燈部分，記違規點數3點等語。
二、本件聲明異議意旨略以：異議人對於未隨身攜帶駕駛執照部
    分，並不爭執，惟員警查詢異議人身分證字號之語氣，質問
    身份真偽如同訊問罪犯；對於闖紅燈部分異議稱：生平第一
    次行駛上揭路段，未注意不明顯之告示牌，以致誤闖紅燈，
    理應製開交通勸導單，而不應開罰單；員警執勤時態度不佳
    ；餘如聲明異議狀所載。為此聲明異議，請求撤銷原處分云
    云。
三、本院審酌：
  (一)異議人駕駛車號VHG-413號輕型機車，於96年11月23日7時36
    分許，在台南市○○○路、仁和路口，因「(1)闖紅燈(2)未隨
    身攜帶駕駛執照」，經舉發機關製單舉發。其後經原處分機
    關依處罰條例第53條第1項、第25條第3款之規定，裁處異議
    人罰鍰2100元及第63條第1項第3款之規定，記違規點數3點
    乙節，有：
    原處分機關裁決書。
    舉發機關舉發違反道路交通管理事件通知單。
    等件為證，且為異議人所不否認，此部分事實當可認定。
  (二)按汽車駕駛人，行經有燈光號誌管制之交岔路口闖紅燈者，
    處新台幣1800元以上5400元以下罰鍰，並記違規點數3點；
    處罰條例第53條第1項、第63條第1項第3款，分別定有明文
    。經查異議人對於上揭時、地闖紅燈之事實，並不否認，因
    此本件舉發警員依據上揭法條之規定予以製單舉發，並無任
    何違法之處。又縱認異議人係首次騎乘機車至舉發地點，對
    於路況並不熟悉，然查舉發地點交通號誌燈高掛路口，此亦
    有異議人自繪之現場圖1紙附卷可稽 (見本院卷第7頁下方)
    ，實難認為上揭交通號誌，有難以注意或不明顯之情形，異
    議人此部分所辯，實與實情有間。
  (三)次按行為人有下列情形之一，而未嚴重危害交通安全、秩序
    或發生交通事故，且情節輕微，以不舉發為適當者，交通勤
    務警察或依法令執行交通稽查任務人員得對其施以勸導，免
    予舉發：
      一、有本條例第14條第2款、第3款、第25條、第31條第5
          項、第41條、第44條第1項第1款、第3款至第7款、第
          52條、第69條、第71條至第74條、第76條、第81條、
          第82條第1項第1款或第84條之情形。
      二、駕駛四輪以上汽車於號誌燈號變換之際，因未能依號
          誌指示及時停止，致前懸部分伸越在機車停等區內，
          惟前輪尚未進入該停等區內。
      三、駕駛汽車於號誌燈號變換之際，因未能依號誌指示及
          時停止，致前懸部分伸越停止線，惟前輪尚未超越該
          停止線。
      四、駕駛大型車輛在多車道右轉彎，因車輛本身、道路或
          交通狀況等限制，如於外側車道顯無法安全完成，致
          未能先駛入外側車道。
      五、駕駛汽車因上、下客、貨，致有本條例第55條之情形
          ，惟尚無妨礙其他人、車通行。
      六、深夜時段（零至6時）停車，有本條例第56條之情形
          。但併排停車、於身心障礙專用停車位違規停車或停
          車顯有妨礙消防安全之虞，或妨礙其他人車通行經人
          檢舉者，不在此限。
      七、駕駛汽車因交通管制設施設置不明確或受他物遮蔽，
          致違反該設施之指示。
      八、駕駛汽車在交通管制設施變換之處所，致無法即時依
          變換後之設施指示行駛。
      九、駕駛汽車隨行於大型車輛後方，因視線受阻，致無法
          即時依標誌、標線、號誌之指示行駛。
      十、駕駛汽車因緊急救護傷患或接送身心障礙者上、下車
          ，致違反本條例規定。
      十一、駕駛汽車行車速度超過規定之最高時速未逾10公里
            。
      十二、駕駛汽車經測試檢定，其吐氣所含酒精濃度超過規
            定之標準值未逾每公升0.02毫克。
      十三、駕駛汽車裝載貨物超過核定之總重量或總聯結重量
            ，未逾百分之10。
      十四、駕駛汽車因閃避突發之意外狀況，致違反本條例規
            定。
      十五、因客觀具體事實，致違反本條例規定係出於不得已
            之行為。
      十六、其他經交通部及內政部會商核定之情形。
    執行前項之勸導，依下列規定辦理：
      一、應先斟酌個案事實、違反情節及行為人之陳述，是否
          符合前項得施以勸導之規定。
      二、對得施以勸導之對象，應當場告知其違規事實，指導
          其法令規定與正確之駕駛或通行方法，並勸告其避免
          再次違反。
      三、施以勸導時，應選擇於無礙交通之處實施，並作成書
          面紀錄，請其簽名。
      對於不聽勸導者，必要時，仍得舉發，並於通知單記明其
      事件情節及處理意見，供裁決參考。
    違反道路交通管理事件統一裁罰基準及處理細則第12條，亦
    有明文。經查闖紅燈之行為，顯係嚴重危害交通安全、秩序
    屬於情節重大之違規行為，並非上揭條文第1項所示得以勸
    導免予舉發之案件，交通勤務警察或依法令執行交通稽查任
    務人員自不得對之施以勸導，而應予舉發。故本件舉發員警
    依法對異議人闖紅燈之違規行為予以舉發自屬依法行政之行
    為。又縱認異議人未帶駕照之違規行為屬於上揭得以勸導代
    替舉發之行為，然異議人於舉發現場既有持續指摘員警缺乏
    同情心等報怨語言，此有舉發機關96年12月7日南市警交字
    第0965040 5250號函可稽 (見本院卷第5頁正反面)，即足認
    異議人當場有不服勸導之行為，亦認舉發警員應依法予以舉
    發。依此異議人辯稱警員應開立勸導單代替舉發云云即與法
    不符。
  (四)復按駕駛汽車未隨身攜帶駕駛執照，處新台幣300元以上600
    元以下罰鍰。處罰條例第25條第3款，定有明文。經查異議
    人對於警員舉發當時駕駛執照未隨身攜帶乙節，並不否認，
    依此舉發警員以異議人未帶駕駛執照為由據以開單舉發，即
    無任何違誤。
  (五)至舉發警員於舉發當時是否態度不佳？於異議人拒絕簽收舉
    發單時是否以否以偽造文書罪恐嚇異議人？異議人人權是否
    受辱？乙節，因異議人並未提出任何證據以實其說，且舉發
    警員舉發違規時之態度，常涉及舉發警員個人之修養，受舉
    發人之言語、行為剌激等原因不一，縱認異議人所辯屬實，
    本件亦無礙舉發警員舉發之正確性與合法性，故本院就此不
    再一一論述。
  (六)異議人前述違規事實，係違反處罰條例第53條第1項、第63
    條第1項第3款、第25條第3款之規定，已如前述。揆諸上開
    說明，原處分機關據此引用前開第53條第1項、第63條第1項
    第3款及第25條第3款之規定，裁處異議人罰鍰合計2100元及
    記違規點數3點，尚無違誤。
四、綜上所述，異議人於前述時、地，闖紅燈，駕駛汽車未隨身
    攜帶駕駛執照，違反道路交通安全規則之情事既可認定，足
    認異議人異議內容，並無理由，即應予駁回。
五、據上論斷，應依道路交通案件處理辦法第19條，裁定如主文
    。
中    華    民    國    97    年    5     月    8     日
                          交通法庭法  官  蔡直青
以上正本證明與原本無異。
如不服本裁定，應於收受送達後5日內向本院提出抗告狀。（應
附繕本）
                                  書記官  劉鴻瑛
中    華    民    國    97    年    5     月    12    日


司法院資訊處製作；財團法人民間司法改革基金會備份。
